臺灣板橋地方法院民事判決　　　　　　　 94年度親字第145號
原　　　告　乙○○
　　　　　　丁○○
前列二人共同
訴訟代理人　張麗真律師
被　　　告　甲○○
特別代理人　丙○○
上列當事人間確認親子關係不存在事件，於民國九十四年十二月
八日經言詞辯論終結，本院判決如下：
    主      文
確認原告乙○○、丁○○與被告甲○○（男，民國七十七年三月
二十五日生）間之親子關係不存在。
訴訟費用由被告負擔。
    事      實
甲、原告方面：
一、聲明：如主文所示。
二、陳述：
（一）原告乙○○與原告丁○○結婚後，生下四名女兒，惟遲未
      生下兒子，原告恐後繼無人，對不起祖先，乃經媒人介紹
      ，於民國七十七年三月二十五日在台北縣板橋區一家私人
      婦產科抱得一子即被告甲○○，不惜甘冒背負偽造文書刑
      責之危險，至戶政機關將被告登記為原告之婚生子。故被
      告之生父母實為他人，而非原告夫婦，雖然在戶籍上原告
      為被告之父母，實則原告與被告之間並無任何親子血緣關
      係。
（二）原告與被告先後於九十四年八月十六日、九十四年十月十
      四日前往國立台灣大學醫學院附設醫院進行親子ＤＮＡ血
      緣關係比對試驗，結果顯示可以排除原告夫婦與被告之血
      緣關係，總排除能力均為百分之０‧九九九九八九，足證
      被告並非原告夫婦之親生子女。
（三）為釐清原告與被告間有無親子關係，實有確認身分之必要
      。爰依法提起本件，請求確認原告與被告間之親子關係不
      存在。
三、證據：提出戶籍謄本件、國立台灣大學醫學院附設醫院診斷
    證明書二紙、血緣鑑定報告書二紙、受理查尋人口案件登記
    表影本一份、被告立具之切結書影本二紙為證。
乙、被告方面：
一、聲明：同意原告之請求。
二、陳述：
（一）承認原告主張之事實為真實，被告與原告確無血緣關係。
（二）對於國立台灣大學醫學院附設醫院診斷證明書暨血緣鑑定
      報告書之真正無意見。
    理      由
一、按對於無訴訟能力人為訴訟行為，因其無法定代理人或其法
    定代理人不能行使代理權，恐致久延而受損害者，得聲請受
    訴法院之審判長，選任特別代理人；特別代理人於法定代理
    人或本人承當訴訟前，代理當事人為一切訴訟行為，但不得
    為捨棄、認諾、撤回或和解，民事訴訟法第五十一條第一項
    、第四項定有明文。本件被告為七十七年三月二十五日出生
    ，此有其年籍資料在卷可稽，是被告無法獨立以法律行為負
    擔義務而欠缺訴訟能力，而原告為被告戶籍登記上之父母，
    此有原告提出之戶籍謄本在卷可憑，依民法第一千零八十六
    條規定，原告雖為被告之法定代理人，惟原告係以其子甲○○為被告，致被告無法定代理人行訴訟行為之代理權以及延
    遲訴訟將使之受損害，故有選任特別代理人之必要。茲原告
    已依民事訴訟法第五十一條規定，聲請本院為被告選任特別
    代理人，本院參酌丙○○係被告之姊，與被告關係密切等一
    切情狀，爰於九十四年十二月八日當庭裁定准許，並選任被
    告之姊丙○○為被告之特別代理人在案，是丙○○有代理被
    告為一切訴訟行為之權，合先敘明。
二、按「確認法律關係之訴，非原告有即受確認判決之法律上利
    益者，不得提起之；確認證書真偽或為法律關係基礎事實存
    否之訴，亦同。前項確認法律關係基礎事實存否之訴，以原
    告不能提起他訴訟者為限」，民事訴訟法第二百四十七條第
    一項、第二項定有明文。茲原告與被告間之親子關係是否存
    在，為定兩造間有無扶養、繼承等法律關係之基礎，故原告
    自得依該條規定提起一般確認之訴。
三、次按民事訴訟法第五百八十九條之一固規定「否認子女之訴
    ，由夫起訴者，以妻及子女為共同被告；由妻起訴者，以夫
    及子女為共同被告。前項起訴，妻或夫死亡者，以子女為被
    告」，惟該條所指否認子女之訴，係依據民法第一千零六十
    三條所定「妻之受胎，係在婚姻關係存續中者，推定其所生
    子女為婚生子女。前項推定，如夫妻之一方能證明妻非自夫
    受胎者，得提起否認之訴。但應於知悉子女出生之日起，一
    年內為之」（婚生子女之推定及否認）而起訴之情形；亦即
    ，以妻於婚姻關係存續中「受胎」為前提，若子女並非妻於
    婚姻關係存續中受胎所生，則無該法條規定之適用。本件被
    告經登記為原告二人之子，並非該條所指因受婚生子女推定
    而登記之故，而係因人為之錯誤申報所致，自無上開規定之
    適用，應屬民事訴訟法第二百四十七條所定確認之訴之範疇
    ，合先敘明。
四、原告主張被告並非其等所生，而係於七十七年三月二十五日
    經人介紹後，將出生不久之被告抱回照顧，嗣至戶政機關將
    被告登記為原告之婚生子之事實，業據原告提出戶籍謄本一
    件，並為被告所自認，堪認原告主張之事實並非無據。
五、原告主張其等與被告先後於九十四年八月十六日、九十四年
    十月十四日前往國立台灣大學醫學院附設醫院進行親子ＤＮ
    Ａ血緣關係比對試驗，結果顯示可以排除原告二人與被告之
    血緣關係，總排除能力均為百分之０‧九九九九八九之事實
    ，業據原告提出國立台灣大學醫學院附設醫院診斷證明書二
    紙、血緣鑑定報告書二紙為證，並經被告自認無訛。準此，
    經上開科學鑑定之結果，並參酌本院調查之結果，既可認定
    排除原告與被告之親子血緣關係，自堪認原告主張其等非被
    告之父母等情，要屬真實，堪以採信。
六、從而，本件被告既非原告丁○○於婚姻關係存續中自原告乙○○受胎、分娩所生，兩造間並無任何血緣關係，原告據以
    請求確認其等與被告間之親子關係不存在，於法洵屬有據，
    應予准許。
七、據上論結，本件原告之訴為有理由，爰依民事訴訟法第七十
    八條，判決如主文。
中　　華　　民　　國　　94　　年　　12　　月　　28　　日
                  家事法庭    法　官　郭光興
以上正本證明與原本無異
如不服本判決，應於判決送達後二十日內向本院提出上訴狀
中　　華　　民　　國　　94　　年　　12　　月　　31　　日
                              書記官　翁子婷
